臺灣高等法院刑事判決
110年度上易字第721號
上  訴  人  臺灣新北地方檢察署檢察官
被      告  潘玟卉



上列上訴人因被告違反毒品危害防制條例案件，不服臺灣新北地
方法院110年度易字第137號，中華民國110年2月23日第一審判決
（聲請簡易判決處刑案號：臺灣新北地方檢察署109年度偵字第3
8787號），提起上訴，本院判決如下：
    主  文
原判決撤銷，發回臺灣新北地方法院。
    理  由
一、聲請簡易判決處刑意旨略以：被告潘玟卉基於持有第二級毒
    品甲基安非他命之犯意，於民國108年2月某時許，在前所承
    租之新北市○○區○○街0段000巷0○0號2樓D房套房內，向真實
    姓名年籍不詳成年男子，購入含微量甲基安非他命之梅錠5
    包（淨重416.53公克、驗餘淨重415.54公克；純度未達1％無
    法鑑驗純質淨重）。嗣經警於同年3月13日16時30分許，持
    原審法院核發之搜索票，扣得上開梅錠5包。因認被告涉有
    修正前毒品危害防制條例第11條第2項之持有第二級毒品罪
    嫌。
二、原審判決略以：被告於108年2月某時許，在上址租屋處，向
    真實姓名年籍不詳之成年男子，購得含有微量甲基安非他命
    成分之前揭梅錠5包；又於108年3月不詳之某日，向林奕辰
    及真實姓名年籍不詳之成年男子，共購得甲基安非他命9包
    並持有之，且於購得後，與鄭建宏於同年3月13日15時許，
    在上址租屋處，以玻璃球燒烤吸食煙霧之方式，施用甲基安
    非他命1次。嗣於同日16時30分許，經員警持原審法院核發
    之搜索票至上址租屋處執行搜索，扣得上開甲基安非他命9
    包、梅錠5包等物，復經採集被告尿液送驗，結果呈安非他
    命、甲基安非他命陽性反應，因認被告涉犯毒品危害防制條
    例第10條第2項之施用第二級毒品罪。嗣該施用第二級毒品
    罪部分，業經原審法院以108年度訴字第1006號判決判處有
    期徒刑2月，並於109年7月28日確定（下稱前案），有該判
    決、本院被告前案紀錄表附卷可稽。惟前案判決關於沒收部
    分，僅宣告沒收甲基安非他命9包等物，而就同樣扣案之梅
    錠5包，該判決則認因被告取得之時間、對象與甲基安非他
    命9包不同，並非起訴效力所及，被告持有梅錠之行為應係
    另一涉犯持有第二級毒品之犯行，非在起訴範圍內。故檢察
    官乃就此部分，另向原審法院聲請本件簡易判決處刑。然查
    ，被告固係於不同時間、向不同之人取得甲基安非他命9包
    及梅錠5包，但員警既係於同一時間查獲，仍應認被告僅有
    一持有行為，而屬完整性之一行為，參諸本院暨所屬法院10
    7年法律座談會刑事類提案第7號研討結果，其持有甲基安非
    他命9包及梅錠5包之低度行為，為其施用甲基安非他命之高
    度行為所吸收，應不另論罪，僅應論以施用第二級毒品罪，
    且既經前案判決判處罪刑確定在案，則被告於本件被訴持有
    梅錠5包之犯行，自為該確定判決既判力所及，爰依刑事訴
    訟法第302條第1款、第307條規定，逕為免訴判決之諭知等
    語。　　　
三、檢察官上訴意旨略以：被告自承係分別施用甲基安非他命、
    梅錠，且扣案梅錠5包淨重416.53公克，與前案9包甲基安非
    他命淨重僅2.8937公克，重量、型態均非相同，被告所稱係
    分別施用等情，合於常理。又被告經前案判決確定於108年3
    月13日15時許施用甲基安非他命9包之行為，與其自承於108
    年3月13日被抓前幾天施用梅錠行為，依現行鑑驗技術，尚
    難分別鑑驗相關尿液檢體報告，而論以2次施用第二級毒品
    罪。故前案判決認定被告108年3月13日15時許施用甲基安非
    他命部分，其所吸收之低度持有毒品行為僅及於甲基安非他
    命9包，本案之梅錠5包部分則非前案起訴部分所及。再被告
    係於「不同時地」向「不同人」取得甲基安非他命9包、梅
    錠5包，是本案事實與原判決所引前揭座談會結論係被告「
    同時」向「同一人」購入不同種類之第二級毒品，因而得論
    以想像競合之之基本社會事實不同，自難比附援引。是原判
    決認被告持有梅錠5包業為前案判決確定效力所及，容有誤
    會，爰請將原判決撤銷，更為適當之判決。　　
四、按第二審法院認為上訴有理由，或上訴雖無理由，而原判不
    當或違法者，應將原審判決經上訴之部分撤銷，就該案件自
    為判決。但因原審判決諭知管轄錯誤、免訴、不受理係不當
    而撤銷之者，得以判決將該案件發回原審法院，刑事訴訟法
    第369條第1項定有明文。又對於原審法院諭知管轄錯誤、免
    訴或不受理之判決上訴時，第二審法院認其為無理由而駁回
    上訴，或認為有理由而發回該案件之判決，得不經言詞辯論
    為之，同法第372條亦有明定。
五、原審以被告所犯本件持有第二級毒品罪，為前案判決效力所
    及，而前案判決業已確定，故不經言詞辯論，逕為免訴判決
    ，固非無見。惟查：
　㈠按非法持有毒品，所侵害者為社會法益，其持有之繼續，為
    行為之繼續，而非狀態之繼續，故其持有毒品時，該罪雖告
    成立，但其完結，須繼續至持有行為終了時為止。同時地被
    查獲持有複數以上之毒品，有可能係初始即同時地持有之，
    亦有可能係先後持有而僅同時地被查獲。於最初即同時地持
    有之情形，如持有之毒品級別相同，縱令持有之毒品為複數
    以上，仍為單純一罪，不發生想像競合犯之問題；惟倘先後
    持有而僅同時地被查獲者，雖亦併有同時持有之情形（即二
    持有行為重疊部分），仍應視其持有之初之犯意如何，憑以
    判斷其先後所犯持有行為，究屬數罪併罰，抑或應論以實質
    上一罪（相同旨趣，參照最高法院110年度台上字第357號判
    決意旨）。
　㈡被告於前案警詢中供稱：扣案的甲基安非他命9包是向林奕辰
    等人購買，林奕辰是在108年3月11日14時許至我套房內賣給
    我，扣案的梅錠5包則是在108年2月間，在我套房內向一名
    男子購買等語（見他字卷第11頁反面）；其於前案偵訊時亦
    供稱：梅錠是108年2月在我套房和一名男子購買，甲基安非
    他命也是去跟別人買的，都是跟不同對象買的等語（見他字
    卷第28頁反面）。是依被告所為供述，本件梅錠5包係其於1
    08年2月間向某男子所購買，但前案所扣得之甲基安非他命9
    包，則係其於108年3月11日等時間點，向林奕辰等不同對象
    購買，故其購買梅錠5包、甲基安非他命9包之時間、購買對
    象均不相同。佐以本件梅錠5包，其外形為藥錠形態，而前
    案甲基安非他命9包，其外形則係白色或透明晶體，有前案
    判決、內政部警政署刑事警察局108年6月13日刑鑑字第1080
    033636號鑑定書在卷可稽（見他字卷第27頁、本院卷第28頁
    ），可知兩者雖均含有甲基安非他命成分，但外形迥異，被
    告供稱係於不同時點向相異對象所購得，尚與情理無違。是
    果若被告所供無訛，其乃係先後持有梅錠5包、甲基安非他
    命9包，而僅同時地被警查獲，揆諸首揭說明，其持有上開
    複數毒品之行為，即非屬單純一罪，而應視其持有毒品之初
    之犯意如何，憑以判斷其先後所犯持有毒品行為，究屬數罪
    併罰，抑或應論以實質上一罪。倘經判斷結果，被告先後所
    犯持有毒品行為係屬犯意各別之數罪併罰，則本件持有毒品
    之犯行即與前案無一罪關係，自非前案判決效力所及。乃原
    判決以被告固於不同時間、向不同之人取得甲基安非他命9
    包及梅錠5包，然因係遭警方於同一時間查獲，即認被告僅
    有一持有毒品行為，繼而認本件持有毒品犯行，應為前案判
    決效力所及，因此為免訴之諭知，仍有審究之處。
　㈢至原判決雖引用本院暨所屬法院107年法律座談會刑事類第7
    號法律問題研討結果，作為其適用法律之論據。但該法律問
    題之設題係「同時」持有同一級別（但不同種類）之毒品情
    況下，如進而施用其中一種毒品，因同時持有同一級別毒品
    之行為為單純一罪，自均為其後之施用毒品行為所吸收。然
    而，依被告於前案警詢、偵訊時所供，本件持有毒品與前案
    持有毒品乃係先後為之，並非同時而為，與上開設題不同，
    自難遽以比附援引。
六、綜上所述，原審疏未詳查，即以本件持有毒品之行為，為前
    案確定判決效力所及，逕為免訴判決，要嫌速斷。檢察官執
    此提起上訴，指摘原判決不當，非無理由。是為兼顧被告之
    審級利益，自應由本院依法撤銷原判決，發回原審法院另為
    適法裁判，並不經言詞辯論為之。
據上論斷，應依刑事訴訟法第369條第1項但書、第372條，判決
如主文。
中　　華　　民　　國　　110 　年　　4 　　月　　15　　日
　　　　　　　　　刑事第九庭  審判長法　官  潘翠雪
　　　　　　　　　　　　　　　　　  法　官  陳俞婷
　　　　　　　　　　　　　　　　　  法　官  陳信旗
以上正本證明與原本無異。
不得上訴。
                                    書記官  董佳貞
中　　華　　民　　國　　110 　年　　4 　　月　　15　　日